【裁判字號】    92,簡上,239
【裁判日期】    921027
【裁判案由】    毒品危害防制條例
【裁判全文】
臺灣臺北地方法院刑事判決                        九十二年度簡上字第二三九號
      上  訴  人
      即  被  告  甲○○
右列上訴人因違反毒品危害防制條例案件，不服本院簡易庭九十二年度簡字第一八八
四號，中華民國九十二年六月十六日第一審簡易判決（聲請簡易判決處刑案號：九十
一年度偵字第五○六五號）提起上訴，本院管轄之第二審合議庭，認為應適用通常程
序審判，並自為第一審判決如左：
    主  文
原判決撤銷。
本件公訴不受理。
    理  由
一、聲請簡易判決處刑意旨略以：被告甲○○於民國九十一年三月十四日二十三時起
    ，持有第二級毒品ＭＤＭＡ六十四顆，嗣於翌（十五）日一時十五分許，在台北
    市○○區○○街與昆明街口為警查獲，並扣得前揭第二級毒品ＭＤＭＡ六十四顆
    （原扣得六十七顆，其中三顆未檢出毒品成份）及第三級毒品Ｋ他命五瓶，因認
    被告涉犯毒品危害防制條例第十一條第二項之持有第二級毒品罪嫌等。
二、按案件曾為不起訴處分、撤回起訴或緩起訴期滿未經撤銷，而違背第二百六十條
    之規定再行起訴者，應諭知不受理之判決，刑事訴訟法第三百零三條第四款定有
    明文，而依同法第二百六十條明定不起訴處分已確定或緩起訴處分期滿未經撤銷
    者，非有發現新事實或新證據，或有第四百二十條第一項第一款、第二款、第四
    款或第五款所定得為再審原因之情形者，不得對於同一案件再行起訴。又檢察官
    依刑事訴訟法簡易訴訟程序聲請簡易判決處刑之案件，如法院於審理後，認應為
    無罪、免訴、不受理或管轄錯誤判決之諭知者，應適用通常訴訟程序審判之，為
    刑事訴訟法第四百五十二條所明定；再對於簡易判決之上訴，準用刑事訴訟法第
    三編第一章及第二章之規定，管轄第二審之地方法院合議庭受理簡易判決上訴案
    件，應依通常程序審理，其認案件有應依通常訴訟程序審判誤依簡易判決處刑之
    情形者，原審所行訴訟程序因有重大瑕疵，自應撤銷原判決，逕依通常訴訟程序
    為第一審判決（法院辦理刑事訴訟簡易程序案件應行注意事項第十四條意旨參照
    ）。
三、經查被告與綽號「珮玗」、「百加」、「阿龍」、「小珂」、「阿發」等真實姓
    名年籍不詳之成年友人，集資新台幣（下同）二萬一千五百元，於九十一年三月
    十四日晚間十一時許，在台北市西門町國賓戲院旁的網路星球網路咖啡廳內，向
    真實姓名年籍不詳綽號「阿土」之成年男子，以每顆二百五十元之代價，購得Ｍ
    ＤＭＡ及不詳成份藥錠共七十顆（其中三顆ＭＤＭＡ嗣經被告施用），另以每瓶
    Ｋ他命一千元之代價，購得Ｋ他命數瓶（持有第三級毒品部分不構成犯罪），而
    於同月十五日凌晨一時十五分許，為警在台北市○○區○○街與昆明街口查獲，
    並扣得前揭第二級毒品ＭＤＭＡ六十四顆（原扣得六十七顆，其中三顆未檢出毒
    品成份）及第三級毒品Ｋ他命五瓶等情，業據被告於警訊、偵查、審理中坦承不
    諱，衡諸被告所供各人出資數額、購買毒品價格及數量，前後均屬一致，堪認被
    告上開供述為真實，又扣案之藥錠經送鑑定，其中六十四顆檢出第二級毒品ＭＤ
    ＭＡ反應，亦有台北市政府警察局九十一年五月十四日北市鑑毒字第二○○號鑑
    驗通知書附卷可稽，本案被告持有第二級毒品ＭＤＭＡ之犯行，事證洵屬明確。
    然查被告於九十一年三月十五日在台北市○○街與昆明街口為警查獲同日，同時
    因施用第二級毒品ＭＤＭＡ之犯行，經檢察官向本院聲請將被告送勒戒處所觀察
    、勒戒，經本院於九十一年三月十五日以九十一年度毒聲字第五四四號裁定將被
    告送勒戒處所觀察、勒戒，嗣經認定無繼續施用傾向，而由檢察官於九十一年四
    月九日以九十一年度毒偵字第四三六號為不起訴處分，該偵查案件因未有告訴人
    ，而於檢察官偵查終結為不起訴處分之時同告確定等情，業據本院依職權調取臺
    灣臺北地方法院檢察署九十一年度毒偵字第四三六號、本院九十一年度毒聲字第
    五四四號卷宗查閱綦詳，並有各該案件不起訴書分書、裁定書附卷可稽，被告於
    偵查中供稱扣案之ＭＤＭＡ係與友人集資購買，是供己施用，一次買七十顆，已
    用掉三顆等語（見九十一年三月十五日、九十一年四月十二日偵訊筆錄），被告
    持有之第二級毒品ＭＤＭＡ，既係其施用該等毒品後所剩餘，則其持有毒品之行
    為自應為施用毒品之犯行所吸收，不另論罪，應認業為前案不起訴處分效力所及
    ，檢察官於無刑事訴訟法第二百六十條之情形，自不得對不另論罪之持有行為再
    行起訴，本件檢察官嗣於九十二年四月三十日再就被告持有第二級毒品犯罪部分
    聲請簡易判決處刑，並無發見新事實或新證據，或有何刑事訴訟法第四百二十條
    第一項第一款、第二款、第四款或第五款所定得為再審原因之情事，是本件應依
    刑事訴訟法第三百零三條第四款規定，諭知不受理之判決。
四、原審不察，未諭知不受理之判決，遽論被告持有毒品犯行，即有未合，被告以原
    審量刑過重為由提起本件上訴，雖無理由，惟原判決既有違誤，自應由本院第二
    審合議庭依通常程序將原判決撤銷，並不經言詞辯論，而逕為第一審不受理之判
    決。另按沒收為從刑之一種，依主從不可分原則，應附隨於主刑而同時宣告之，
    除有罪、免刑等判決，於裁判時併宣告外，如諭知無罪之判決，既無主刑，從刑
    亦無所附麗，故案內之違禁物，應另依刑法第四十條但書由檢察官聲請單獨宣告
    沒收（最高法院七十八年台非字第七二號判例意旨參照），同理，不受理判決因
    非有罪、免刑等判決，且屬無主刑之判決，是從刑亦無所附麗，縱有扣案物，亦
    不得於諭知不受理判決之同時，併予宣告沒收，本案被告持有第二級毒品ＭＤＭ
    Ａ之犯行既經諭知公訴不受理判決，扣案之第二級毒品ＭＤＭＡ六十四顆及第三
    級毒品Ｋ他命五瓶，自無從於本件不受理判決併予宣告沒收，應另由檢察官依刑
    法第四十條但書之規定聲請單獨宣告沒收，附此敘明。
據上論斷，應依刑事訴訟法第四百五十五條之一第一項、第三項、第四百五十二條、
第三百六十九條第一項前段、第三百六十四條、第三百零三條第四款、第三百零七條
，判決如主文。
中      華      民      國    九十二    年      十      月    二十七    日
                            臺灣臺北地方法院刑事第八庭
                                  審判長法  官  吳  淑  惠
                                        法  官  陳  德  民
                                        法  官  孫  曉  青
右正本證明與原本無異。
如不服本判決應於送達後十日內向本院提出上訴狀。
                                        書記官  劉      綺
中      華      民      國    九十二    年      十      月    二十七    日


司法院資訊處製作；財團法人民間司法改革基金會備份。
